臺灣桃園地方法院刑事交通事件裁定　 　96年度交聲字第758號
原處分機關　交通部公路總局新竹區監理所中壢監理站
異　議　人　乙○○
　　　　　　　　　　號
上列異議人因違反道路交通管理處罰條例案件，對於交通部公路
總局新竹區監理所中壢監理站民國96年10月31日以壢監裁字第裁
53-Z00000000號違反道路交通管理事件裁決書所為之處分（原舉
發案號：公警局交字第Z00000000 號），聲明異議，本院裁定如
下：
    主  文
異議駁回。
    理  由
一、原處分意旨略以：異議人即受處分人乙○○駕駛車牌號碼EE
    -6503號租賃小貨車於民國96年7 月16日下午5時30分許，行
    經國道1 號北上58公里處，經國道公路警察局第一警察隊員
    警查獲「車輛行駛中，駕駛未繫安全帶」違反道路交通管理
    事件，以公警局交字第Z00000000 號通知單當場舉發，並註
    明「當事人拒絕簽名，當場交付當事人（駕駛人）」，受處
    分人依期限到案向交通部公路總局新竹區監理所中壢監理站
    （下稱原處分機關）提出申訴，原處分機關向原舉發機關查
    證後，仍認異議人有上開違規，於96年10月31日開立壢監裁
    字第裁53-Z00000000號裁決書，以異議人違反道路交通管理
    處罰條例第31條第2 項之規定，處異議人罰鍰新臺幣（下同
    ）3,000 元等語。
二、異議意旨略以：警車當時停在路肩，異議人駕車經過後，員
    警隨後追上向異議人示意停車。異議人停車後，警車停在其
    後方，因員警遲未走至其車窗旁，異議人便自動下車走向員
    警詢問何事，此時員警便要求異議人出示證件及開立罰單。
    因當時員警攔查時並無近距離查看，加以確認，又員警口說
    無憑，無實際上之證據，為此聲明異議云云。
三、按汽車駕駛人及前座乘客繫安全帶實施及宣導辦法第3 條：
    「汽車行駛於道路上，其汽車駕駛人及前座乘客，應依下列
    規定使用安全帶：一、安全帶及相關配件必須齊全，並無毀
    損、鬆脫或變更之情事。二、每條安全帶僅供一人使用。三
    、安全帶之帶扣應確實緊扣，安全帶無扭曲或反轉，鬆緊度
    保持適宜；腰部安全帶置於腰部以下，肩部安全帶固定位置
    應依個人調整，避免安全帶纏繞經過頸部，且應置手臂上端
    以上。汽車駕駛人經醫療機構證明無法繫安全帶者，得不適
    用前項之規定。」；道路交通安全規則第89條第1項第5款：
    「駕駛人及前座乘客均應繫妥安全帶。」；復依道路交通管
    理處罰條例第31條第2 項：「汽車行駛於高速公路，駕駛人
    或前座乘客未繫安全帶者，處駕駛人3,000元以上6,000元以
    下罰鍰」定有明文。
四、經查：
（一）證人即本件舉發之員警甲○○於本院調查時到庭證述：「
      （本件舉發經過？）當時我是駕駛巡邏車，藍警員坐在副
      座，我看到異議人行駛在我左側，我的車子是在異議人的
      右側，異議人接近我們的車子左後方時我從後視鏡看到異
      議人沒有繫安全帶，當他靠近我的左側即兩車呈平行狀態
      時，我還特地從車窗看異議人的安全帶是否有繫，確認他
      沒有繫安全帶以後，我們在異議人車子超越我們的車子之
      以後，我們就示意異議人將車子停到路邊。因當時天候正
      常，光線明亮，且異議人駕駛貨車，我們二輛車子都沒有
      貼隔熱紙，所以我可以看得很清楚……。」；又證人即本
      件舉發之員警丙○○於本院調查時亦到庭證述：「……當
      時我們的勤務就是在高速公路執行巡邏勤務。因我們行駛
      時會對貨車行駛動態特別注意，因為貨車肇事的話，情形
      會比較嚴重。當甲○○告訴我異議人沒有繫安全帶以後，
      我再次往左側目視確認，確定異議人沒有繫安全帶以後才
      會攔停舉發。」等語明確，觀諸證人甲○○及丙○○所言
      ，其就目視發現異議人違規情事、將異議人攔停舉發之經
      過等情節，均具體明確陳述且所述舉發過程連續不中斷，
      參以員警執行公務時，本身即受有行政懲處責任之監督，
      且其到庭具結作證，更係以刑事責任擔保其證言之真實性
      ，本件舉發員警既已到庭證述如上，且與異議人並不相識
      ，彼此間亦無任何嫌隙，當不至甘冒涉犯偽證罪之風險，
      蓄意構陷異議人，是其等證述應值採信。
（二）本件違規舉發雖未當場拍照存證，惟按道路交通管理處罰
      條例第7條之2明定因當場不能或不宜攔截製單舉發者，員
      警得逕行舉發。查諸多交通違規行為之發生難以預期，違
      規狀態尚且稍縱即逝，如闖紅燈、未戴安全帽、未繫安全
      帶等，不一而足。揆諸前開道路交通管理處罰條例第7 條
      之2 規定之立法意旨可知，立法者乃賦予交通勤務警察或
      依法令執行交通稽查任務人員，在特殊情形下，當場不能
      或不宜攔截掣單舉發時，得當機處置而逕行舉發，以達成
      維護交通秩序及公共安全之行政目的，而並未強制要求公
      務員之一切行政行為，均需預留證據以證明其為真實，以
      避免國家行政窒礙難行、相關行政目的難以達成。查本件
      舉發員警甲○○係自後視鏡發覺行駛於警車左後方之異議
      人並未繫安全帶，且待異議人車輛靠近警車左側呈平行狀
      態時，甲○○特地從車窗確定異議人是否有繫安全帶；又
      另一名舉發員警丙○○亦有目視確認異議人確未繫上安全
      帶後始攔停舉發。舉發員警既已就舉發經過為上開詳細之
      描述，是本件縱未即刻拍照存證，異議人上開行車未繫安
      全帶之違規行為，仍堪認定，是異議人辯稱：舉發員警並
      無實際上證據可證明其未繫安全帶等語，顯屬無據。
五、綜上所述，原處分機關依道路交通管理處罰條例第31 條第2
    項之規定，裁處異議人罰鍰3,000 元，於法並無不合。異議
    人聲明異議，指摘原處分不當，為無理由，應予駁回。
六、據上論斷，應依道路交通案件處理辦法第19條，裁定如主文
    。
中　　華　　民　　國　　96　　年　　12　　月　　27　　日
                       交通法庭    法　官  羅國鴻
以上正本證明與原本無異。
如不服本裁定，應於送達後5 日內，向本院提出抗告狀。
                                   書記官  戴育萍
中　　華　　民　　國　　97　　年　　1 　　月　　7 　　日
